臺灣高等法院刑事判決　　　　　　　　96年度上訴字第3940號
上　訴　人
即　被　告　甲○○
　　　　　　　　　　　號
　　　　　　　　　　現於臺灣臺北看守所
上列上訴人因毒品危害防制條例案件，不服臺灣板橋地方法院96
年度訴字第354號，中華民國96年8月14日第一審判決（起訴案號
：臺灣板橋地方法院檢察署95年度毒偵字第8208號），提起上訴
，本院判決如下：
    主  文
原判決撤銷。
甲○○施用第一級毒品，累犯，處有期徒刑拾月，減為有期徒刑
伍月，如易科罰金，以新臺幣壹仟元折算壹日。扣案第一級毒品
海洛因淨重零點壹壹公克，沒收銷燬之；包裹上開第一級毒品海
洛因之包裝袋壹個及注射針筒壹支，均沒收之。
    事    實
一、甲○○前因施用毒品案件，經原審即臺灣板橋地方法院以91
    年度毒聲字第3575號裁定令入戒治處所施以強制戒治，於民
    國（下同）92年10月28日執行戒治完畢釋放。另因施用第一
    級、第二級毒品案件，經同院以89年度訴字第2167號判決分
    別判處有期徒刑8月、6月確定；又因贓物案件，經同院以91
    年度簡字第276號判決判處有期徒刑3月確定，上開三罪經同
    院以91年度聲字第2318號裁定應執行有期徒刑1年2月確定（
    甲案）。復因違反毒品危害防制條例案件，經本院以92 年
    度上訴字第858號判決判處有期徒刑10月確定；再因竊盜案
    件，經本院以92年度上易字第270號判決判處有期徒刑10 月
    確定；繼之又因偽造文書案件，經原審法院以92年度簡字第
    394號判決判處有期徒刑4月確定，上開三罪另經原審法院以
    92年度聲字第2110號裁定定應執行有期徒刑1年10月確定（
    乙案），經接續執行甲案、乙案徒刑，而於95年3月10日縮
    短刑期假釋出監，所餘刑期交付保護管束，並於95年8月9日
    因期滿假釋未經撤銷，其未執行之刑，以已執行完畢論。
二、詎甲○○仍不知悔改，於上開強制戒治執行完畢釋放後五年
    內，另基於併同施用第一級、第二級毒品之犯意，於95年12
    月2日上午7、8時許，在其臺北縣板橋市○○路○段416 巷1
    弄24之4號住處內，將第一級毒品海洛因（下簡稱海洛因）
    及第二級毒品甲基安非他命（起訴書誤載為安非他命，下簡
    稱甲基安非他命）一起放置在其所有之針筒內，以注射之方
    式，同時施用海洛因、甲基安非他命一次，嗣於95年12月3
    日凌晨0時30分許，在臺北縣板橋市○○路與智樂街口為警
    查獲，並扣得其所有之海洛因（淨重0.11公克）1包及前開
    注射針筒1支。
三、案經臺北縣政府警察局海山分局報請臺灣板橋地方法院檢察
    署檢察官偵查後提起公訴。
    理    由
一、上揭犯罪事實，業據上訴人即被告甲○○於原審及本院審理
    時坦承不諱，並有注射針筒1支扣案可稽。而其於95年12 月
    3日為警查獲經採集尿液送台灣檢驗科技股份有限公司囑託
    鑑定結果，確呈鴉片類、安非他命類陽性反應，且甲基安非
    他命之濃度反應遠高於安非他命，有該公司95年12月19日濫
    用藥物尿液檢驗報告1份在卷可稽，而查獲當日扣案之白粉1
    包經法務部調查局以化學呈色法、氣相層析質譜儀分析法鑑
    驗，含海洛因成分，淨重0.11公克，亦有該局95年12月23日
    調科壹字第09 523050670號鑑定書1件在卷，均足以佐證被
    告自白與事實相符，堪以採信。
二、又人體施用甲基安非他命後，其主要代謝物中，未改變型態
    之甲基安非他命占施用劑量達百分之43，安非他命則約為百
    分之5；人體若係施用安非他命後，主要代謝物中則有未改
    變型態之安非他命，但無甲基安非他命，此經法務部調查局
    以93年5月4日調科壹字第09362413980號函釋明在案，而為
    本院辦理施用毒品案件職務上所已知，足見人體若施用安非
    他命，其尿液代謝物不可能出現甲基安非他命，惟人體若施
    用甲基安非他命，其尿液代謝物除主要有甲基安非他命外，
    亦可能有少量之安非他命，是本案被告為警查獲採集之尿液
    除呈現少量之安非他命陽性反應外，主要係呈現甲基安非他
    命之陽性反應，依上開函示，被告自不可能係施用安非他命
    ，而應係施用甲基安非他命，故公訴意旨認被告係施用安非
    他命，尚有誤會，附此敘明。
三、再被告前因施用毒品案件，經本院以91年度毒聲字第3575號
    裁定令入戒治處所施以強制戒治，於92年10月28日執行戒治
    完畢釋放出臺灣臺北戒治所，有本院被告前案紀錄表1份附
    卷可稽，足徵被告經強制戒治執行完畢釋放後，5年以內再
    犯施用第一級、第二級毒品之事證明確，被告犯行洵堪認定
    。
四、核被告甲○○所為，係犯毒品危害防制條例第10條第1 項、
    第2 項之施用第一級、第二級毒品罪。被告為施用海洛因、
    甲基安非他命而持有海洛因、甲基安非他命之行為，係其施
    用毒品犯行之當然結果，均不另論罪。又被告前因施用第一
    級、第二級毒品案件，經原審法院以89年度訴字第2167號判
    決分別判處有期徒刑8月、6月確定；又因贓物案件，經原審
    法院以91年度簡字第276號判決判處有期徒刑3月確定，上開
    三罪經原審法院以91年度聲字第2318號裁定應執行有期徒刑
    1年2月確定（甲案）。復因違反毒品危害防制條例案件，經
    本院以92年度上訴字第858號判決判處有期徒刑10月確定；
    再因竊盜案件，經本院以92年度上易字第270號判決判處有
    期徒刑10月確定；繼之又因偽造文書案件，經原審法院以92
    年度簡字第394號判決判處有期徒刑4月確定，上開三罪另經
    原審法院以92年度聲字第2110號裁定定應執行有期徒刑1 年
    10月確定（乙案），經接續執行甲案、乙案徒刑，而於95
    年3月10日縮短刑期假釋出監，所餘刑期交付保護管束，並
    於95年8月9日因期滿假釋未經撤銷，其未執行之刑，以已執
    行完畢論，有前開本院被告前案紀錄表在卷足徵，其於有期
    徒刑執行完畢5年內故意犯本案有期徒刑以上之二罪，依刑
    法第47條第1項規定皆成立累犯，均應加重其刑。再被告係
    於95年12月2日以同一注射行為違犯上開施用第一級毒品、
    第二級毒品罪名，業據被告於原審法院審理時供明無訛，經
    遍查全卷，亦無足證被告所述與事實不符之積極證據，依罪
    疑惟輕原則，自應作有利於被告之認定，故被告所為係屬想
    像競合犯，應從一重之施用第一級毒品罪處斷，公訴意旨未
    參酌上情而認應予分論併罰，尚有未合，附此敘明。
五、至扣案之海洛因淨重0.11公克係查獲之第一級毒品，應依毒
    品危害防制條例第18條第1項前段規定，諭知沒收銷燬之；
    扣案包裹上開海洛因之包裝袋1個，係用於包裹毒品，防止
    其裸露、潮濕，便於攜帶施用，與注射針筒1支，均係被告
    所有供其施用毒品所用之物，業據被告供明無誤，皆併依刑
    法第38條第1項第2款規定，宣告沒收之。
六、原審對被告予以論罪科刑固非無見，惟查立法院在九十六年
    六月十五日立法通過制定「中華民國九十六年罪犯減刑條例
    」，並經總統公佈，自同年七月十六日施行。依該條例第二
    條第一項規定：「犯罪在中華民國九十六年四月二十四日以
    前者，除本條例另有規定外，依下列規定減刑：一、死刑減
    為無期徒刑。二、無期徒刑減為有期徒刑二十年。三、有其
    徒刑、拘役或罰金，減其刑二分之一。」，被告所犯上開毒
    品危害防制條例第十條第一項施用第一級毒品罪及同條第二
    項施用第二級毒品罪，並無上開條例第三條所規定之不能減
    刑之情形，依上開減刑條例之規定，應予減刑，惟原審雖在
    主文中為減刑之宣示，理由中亦已說明減刑之意旨，但漏未
    引用規定減刑之法條，尚有未當。本件被告之上訴意旨，指
    原審量刑過重，固非有理由，惟原判決既有可議，自屬無可
    維持，應予撤銷改判。爰審酌被告前已有因施用毒品經法院
    判處刑罰之前科紀錄，竟仍不原審法院思尋求正當之身心發
    展，再次併同施用足以導致精神障礙、性格異常，甚至造成
    生命危險之毒品，戕害一己之身心健康，對社會治安可能之
    危害程度非微，惟其於犯後尚知坦認犯行等一切情狀，仍與
    原審同，量處有期徒刑拾月，減為有期徒刑伍月，並諭知如
    易科罰金，以新臺幣壹仟元折算壹日。扣案第一級毒品海洛
    因淨重零點壹壹公克，沒收銷燬之；包裹上開第一級毒品海
    洛因之包裝袋壹個及注射針筒壹支，均沒收之。
七、至被告甲○○於原審法院訊問時，雖主張當時有毒癮，到96
    年7月4日被抓的時候，都有一直在施用，請求併案審理云云
    ，惟查：
（一）被告前於原審法院95年度訴字第3716號案件開庭審理時，
      從未敘及其於95年8、9月之後有何施用毒品成癮之情形，
      甚且於原審法院96年1月22日審理時，尚陳明其已經戒掉
      ，請從輕量刑之旨，而經原審法院判決分別論以二次施用
      第一級毒品之罪行確定在案，有原審法院前開判決書及簡
      式審判筆錄在卷可稽，已難認被告於該案後有持續不間斷
      地施用毒品之情。
（二）又本案被告雖之後於96年1月9日、96年5月2日再為警查獲
      其施用毒品犯嫌，有各該起訴書在卷可參，惟其於96年5
      月2日為警查獲時，業於警詢中表明：「我於96年1月9日
      前案後，於昨日即5月2日下午6時許，在現在租屋處施用
      海洛因及安非他命。」等語（見原審法院96年度他字第
      113號卷第9頁），復於原審法院調查時，供稱：「95年12
      月3日被警查獲時有採尿，我是將海洛因及安非他命摻在
      一起用，以注射針筒注射方式施用的，只有施打一次。」
      等語在案（見原審法院96年度他字第113號卷第39頁），
      亦均未見被告於各次為警查獲前後，確有需每日施用毒品
      而成癮之情形，足見被告事後所辯，純係欲藉此脫免刑責
      之語，並無可採。
（三）再者，被告本案所為，與其前、後案犯行時間上相隔分別
      為二月餘、一月餘，均尚可明確予以區別，被告復皆經警
      查獲移送檢察署訊問後始予飭回，故就他案亦無堪認有應
      併入本案審理之情，本院自應僅就起訴書所載之犯罪事實
      予以審理判決，亦此敘明。
八、據上論斷，應依刑事訴訟法第369條第1項前段、第364條、
    第299條第1項前段，毒品危害防制條例第10條第1項、第2項
    、第18條第1項前段，刑法第11條前段、第47條第1項、第55
    條、第41條第1項、第38條第1項第2款，中華民國九十六年
    罪犯減刑條例第2條第1項第3款、第7條、第9條，判決如主
    文。
本案經檢察官邱美育到庭執行職務。
中　　華　　民　　國　　96　　年　　11　　月　　21　　日
                  刑事第三庭審判長法  官  許國宏
                                  法  官  楊貴志
                                  法  官  許增男
以上正本證明與原本無異。
如不服本判決，應於收受送達後十日內向本院提出上訴書狀，其
未敘述上訴之理由者並得於提起上訴後十日內向本院補提理由書
（均須按他造當事人之人數附繕本）。
                                  書記官  葉金發
中　　華　　民　　國　　96　　年　　11　　月　　21　　日
附錄本案論罪科刑法條：
毒品危害防制條例第10條
施用第一級毒品者，處6 月以上5 年以下有期徒刑。
施用第二級毒品者，處3 年以下有期徒刑。
